臺灣高等法院刑事裁定
110年度侵抗字第3號
抗  告  人
即受處分人  張權鋒


上列抗告人即受處分人因聲請准予強制治療案件，不服臺灣新北
地方法院中華民國109年12月30日裁定（109年度聲療字第7號）
，提起抗告，本院裁定如下：
    主  文
原裁定撤銷，發回臺灣新北地方法院。
    理  由
一、原裁定意旨略以：㈠抗告人即受處分人（下稱受處分人）甲○
    ○前於民國101年間，因侵入住宅對未滿14歲之女子犯加重強
    制猥褻罪，經原審法院以101年度侵訴字第144號判決判處有
    期徒刑4年6月，上訴後，經本院以102年度侵上訴字第85號
    判決上訴駁回確定（下稱本案），執行期間自103年11月14
    日至108年2月1日止，嗣經假釋於107年7月1日出監併付保護
    管束。㈡受處分人前於95年間，因侵入住宅對未滿14歲之女
    子犯強制猥褻罪，經本院以96年度上訴字第4055號判決判處
    有期徒刑3年，上訴後，經最高法院以97年度台上字第623號
    判決上訴駁回確定；又因對於未滿14歲之女子犯強制猥褻罪
    ，經臺灣桃園地方法院判決判處有期徒刑3年6月確定；上開
    2案，經同院以98年度聲字第532號裁定應執行有期徒刑6年5
    月，於101年6月1日縮刑假釋出監付保護管束，保護管束期
    間至103年6月29日止，但於假釋付保護管束期間內再犯本案
    ，其假釋遭撤銷，於101年10月17日起至103年11月13日止接
    續執行殘刑，於103年11月14日接續執行本案刑期。可見本
    案並非受處分人首次犯強制猥褻罪，其在此之前即有犯強制
    猥褻罪之紀錄，卻仍在假釋付保護管束期間內再犯本案，可
    見其控制力非佳，又其歷次均係針對較弱勢之未滿14歲之女
    子為猥褻犯行，足認其有固定相類之犯罪對象及犯罪模式。
    復其因本案接受新北市政府身心治療、輔導教育期間之109
    年10月8日，又因疑對女童有身體接觸而涉嫌犯強制猥褻罪
    嫌，現經臺灣新北地方檢察署檢察官偵查中，益可徵其因本
    案所受之身心治療或輔導教育等課程，確實不足以完全改變
    或矯正其行為傾向。㈢受處分人於依法接受身心治療或輔導
    教育後，經鑑定、評估，其自我控制再犯預防仍無成效，有
    再犯之危險，有施以強制治療之必要，聲請人之聲請有理由
    ，應予准許，並依刑法第91條之1第2項規定，諭知強制治療
    期間應至其再犯危險顯著降低為止，且執行期間應每年鑑定
    、評估有無停止治療之必要等語。
二、抗告意旨略以：㈠裁定強制治療應賦予當事人親自或委任辯
    護人陳述意見之機會，原審逕予裁定未予陳述意見之機會，
    有違反憲法正當法律程序及司法院釋字第799號解釋意旨。㈡
    受處分人在監服刑期間，對於過去犯行已誠摯悔悟，自107
    年7月1日出監後，已痛下決心洗心革面，從事銷售羊奶之正
    職工作，並積極致力於公益，參加相關公益活動，亦準時報
    到接受輔導課程，再犯風險已顯著降低。㈢109年底因遭人誤
    解提出強制猥褻之告訴，但受處分人並無告訴人所指之情形
    ，該案仍在檢察官偵辦中，新北市政府僅因告訴人單方面為
    強制猥褻之指訴，在事實真偽不明前，即逕提出評估報告書
    建議強制治療，其評估之客觀性、中立性令人質疑。㈣受處
    分人因年少誤入歧途，但出監後已深深悔改，不僅勤奮工作
    銷售羊奶，空閒時間積極參與公益活動，努力負擔家計，照
    顧車禍受傷的母親，卻僅因告訴人指訴，即抹煞受處分人多
    年的努力，請撤銷原裁定並給予親自說明及陳述意見之機會
    等語。　　
三、經查：
　㈠按刑事訴訟法及性侵害犯罪防治法均未規定應賦予受處分人
    於法院就聲請宣告或停止強制治療程序，得親自或委任辯護
    人到庭陳述意見之機會，以及如受治療者為精神障礙或其他
    心智缺陷無法為完全之陳述者，應有辯護人為其辯護，於此
    範圍內，均不符憲法正當法律程序原則之意旨。有關機關應
    自本解釋公布之日起2年內檢討修正。完成修正前，有關強
    制治療之宣告及停止程序，法院應依本解釋意旨辦理（司法
    院釋字第799號解釋意旨參照）。
　㈡聲請人即臺灣新北地方檢察署檢察官就受處分人因犯強制猥
    褻案件，經判處有期徒刑4年6月確定，出監後接受新北市政
    府身心治療及輔導，依據新北市政府函送相關資料，受處分
    人經安排性侵害身心治療課程後，治療評估會議決議，不通
    過治療，未來可能有再犯風險，且其因另涉犯強制猥褻案件
    ，現由該署偵辦中，乃依性侵害犯罪防治法第22條、刑法第
    91條之1規定，聲請裁定強制治療，並提出新北市政府函附
    性侵害加害人社區身心治療及輔導教育處遇評估報告為憑，
    原審據為准許並諭知受處分人應入相當處所施以強制治療至
    其再犯危險顯著降低為止，且執行期間應每年鑑定、評估有
    無停止治療之必要，固非無據。惟原審未通知使受處分人有
    親自或委任辯護人到庭陳述意見之機會，與上揭解釋意旨所
    揭櫫之憲法正當法律程序原則有悖，程序尚有未洽，抗告意
    旨執此指摘原裁定不當為有理由，併考量受處分人之審級利
    益，自應由本院將原裁定撤銷，發回原法院更為適當之處理
    。
四、據上論斷，應依刑事訴訟法第413條前段，裁定如主文。
中　　華　　民　　國　　110 　年　　1 　　月　　29　　日
                  刑事第六庭  審判長法  官  劉方慈
                                    法  官  朱嘉川
                                    法  官　曹馨方
以上正本證明與原本無異。
不得再抗告。
                                    書記官　游秀珠
中　　華　　民　　國　　110 　年　　1 　　月　　29　　日